【裁判字號】    98,易,437
【裁判日期】    981013
【裁判案由】    詐欺
【裁判全文】
臺灣基隆地方法院刑事判決               98年度易字第437號
公  訴  人  臺灣基隆地方法院檢察署檢察官
被      告  甲○○
上列被告因詐欺案件，經檢察官提起公訴（98年度偵緝字第158
號），本院判決如下：
    主  文
甲○○意圖為自己不法之所有，以詐術使人將本人之物交付，處
有期徒刑伍月，如易科罰金，以新臺幣壹仟元折算壹日。
    事  實
一、甲○○意圖為自己不法之所有，於民國97年6 月9 日10時30
    分許，在不知情之丙○○位於基隆市○○區○○路227 巷21
    弄7 號5 樓住處，利用該處電腦連接網際網路至PCHOME露天
    拍賣網站，以帳號「K0000000」登入後，佯以新臺幣（下同
    ）8,500 元之不含運費價格拍賣二手筆記型電腦1 臺（ACER
    ASPIRE-1652型），致乙○○於同日12時21 分見該拍賣訊息
    信以為真，而以上開價格下標並得標，並旋於同日在位於臺
    南縣七股鄉十份村住處，以電腦網路ATM 轉帳之方式，自其
    設於臺南縣七股郵局之帳戶內轉帳8,080 元至甲○○設於中
    華郵政股份有限公司基隆八斗子郵局00000000000000號帳戶
    內（下稱系爭帳戶），旋於同日遭提領8,000 元。嗣乙○○
    未收到拍得之電腦亦無法連繫賣家，方知受騙並報警處理，
    而為警循線查獲上情。
二、案經臺南縣警察局佳里分局報告臺灣臺南地方法院檢察署檢
    察官呈請臺灣高等法院檢察署檢察長令轉臺灣基隆地方法院
    檢察署檢察官偵查後起訴。
    理  由
壹、程序事項（關於證據能力）
    本院下列所引用之書證，雖核均係被告以外之人於審判外之
    陳述而屬傳聞證據，然公訴人及被告於本院審判程序中，對
    於下列所引用之書證之證據能力，均表示無意見，且迄於言
    詞辯論終結前亦未聲明異議。本院審酌並無證據足以證明下
    列書證作成時，有非出於自由意志者，亦查無違法取證或其
    他瑕疵之情形，認為以之作為證據為適當，是認該等書證，
    均合於刑事訴訟法第159 條之5 之規定，得為證據。
貳、實體事項
一、訊據被告甲○○固坦承基隆八斗子郵局00000000000000號帳
    戶係由其本人親自開戶設立之事實，然矢口否認有何詐欺取
    財之犯行，辯稱：其並未在PCHOME露天拍賣網站登載以8,50
    0 元之不含運費價格拍賣二手筆記型電腦1 臺（ACER ASPIR
    E-1652型）之訊息，97年6 月9 日亦未自上開帳戶以現金方
    式提領8,000 元云云。經查：
  (一)乙○○於97年6 月9 日日12時21分許，在PCHOME露天拍賣網
    站見有賣家（登記會員帳號：K0000000）登載以8,500 元之
    不含運費價格拍賣二手筆記型電腦1 臺（ACER ASPIRE-1652
    型），乃上網下標並得標，並於同日在位於臺南縣七股鄉十
    份村住處，以電腦網路ATM 轉帳之方式，自其設於臺南縣七
    股郵局之帳戶內轉帳8,080 元至系爭帳戶，嗣並未收到拍得
    之電腦亦無法連繫賣家等事實，業據證人即被害人乙○○於
    警詢時指證明確（見警卷第1-2 頁），且有乙○○七股郵局
    郵政存簿儲金簿影本2 紙（見警卷第3-4 頁）、系爭帳戶最
    近交易資料1 份（見警卷第6 頁）、PCHOME露天拍賣網得標
    通知信函列印資料及拍賣網站得標網頁列印資料1 份（見警
    卷第7-10頁）、中華郵政股份有限公司儲匯處97年11月18日
    處儲字第0971067653號函暨附件客戶歷史交易情單及查詢存
    簿變更資料（見臺南地檢署97年度核交字第4903號卷第2-4
    頁），首堪認定。
  (二)被告雖否認在PCHOME露天拍賣網站登載以8,500 元之不含運
    費價格拍賣二手筆記型電腦1 臺（ACER ASPIRE-1652型）之
    訊息，然查：
    1.系爭帳戶係被告親自開立之事實，業據被告坦承在卷，且
      有系爭帳戶之帳戶申請書影本1紙存卷可查（見警卷第5頁
      ）。又被害人乙○○於97年6月9日存入8,080 元至系爭帳
      戶之款項，同日旋遭人以現金提領之方式提領8,000 元，
      有中華郵政股份有限公司基隆郵局98年4月30 日基營字第
      0980100293號函暨附件郵政存簿儲金提款單影本1 份在卷
      可憑（該函同時載及97年6月9日郵局監視器影像已逾保管
      時限，因而無法提供提領者之影像，見基隆地檢署98年度
      偵緝字第158號卷第4-5頁），而以本院承辦刑事案件所已
      知，以上開方式提領郵政存簿儲金，提領人必須攜帶系爭
      帳戶存摺、印鑑至郵局辦理，且於郵局職員辦理提款業務
      中尤須輸入系爭帳戶提款密碼，是提領上開乙○○匯入系
      爭款項之人顯即須持有系爭帳戶存摺及印鑑，並知悉系爭
      帳戶提款密碼。而查，被告於98年2月8日檢察官偵訊時供
      稱：系爭帳戶之存摺、提款卡及印鑑放在母親丁○○處，
      97年11月間曾拿系爭帳戶之存摺、提款卡及印鑑至郵局，
      欲提領父親之死亡保險金，但郵局人員告知該帳戶因列為
      警示帳戶而遭凍結，始知悉系爭帳戶遭盜用等情（見臺南
      地檢署98年度偵緝字第174號卷第19 頁）；而證人即被告
      母親丁○○於本院審理時到庭證稱：系爭帳戶存摺、提款
      卡及印鑑均由其保管，其任意放置在家中，被告知悉系爭
      帳戶提款密碼，97年11月間被告父親死亡後，被告曾拿系
      爭帳戶存摺、提款卡及印鑑，欲至郵局提領被告父親死亡
      保險金，現系爭帳戶存摺、提款卡及印鑑仍在其保管中等
      語（見本院98年9月16日審判筆錄第3-6頁），足徵在本件
      案發後系爭帳戶仍放置在被告家中，據此推論，本件案發
      時系爭帳戶應該並未失竊，則持系爭帳戶存摺及印鑑提領
      上開乙○○存入款項者，若非被告即係被告母親丁○○。
    2.依據被害人乙○○提供之前揭PCHOME露天拍賣網站拍賣資
      料所載賣家會員帳號「K0000000」向經營該拍賣網站之露
      天市集國際資訊股份有限公司查詢該會員基本註冊資料結
      果，「K0000000」會員帳號於97年6 月9 日登入IP位置有
      「220.136.3.30」、「220.136.7.137 」、「220.136.6.
      121 」、「220.136.8.12」、「61.67.194.29」，而依上
      開IP位置向中華電信股份有限公司查詢用戶名稱結果係李
      凱玲申請使用，裝機地址係在基隆市○○路227 巷21弄7
      號5 樓等情，有露天市集國際資訊股份有限公司97年12月
      18日露安字第0971216 號函暨附件（見臺南地檢署97年度
      核交字第4903號卷第18-20 頁）及中華電信股份有限公司
      客服處作業中心回覆單暨附件（見基隆地檢署98年度偵緝
      字第158 號卷第8-23頁）各1 份存卷可憑。而李凱玲於檢
      察官偵訊中結證稱：其位於基隆市○○路227 巷21弄7 號
      5 樓住處之電腦網路雖係以其名義申辦，但其並不會使用
      電腦，平日係其兒子丙○○1 人獨自使用，被告係丙○○
      之朋友，其前曾見過被告幾次面，但因其在基隆市○○○
      路開餐廳，工作時間是從早上6 點做到晚上11點，所以不
      知在其工作期間，丙○○有無帶被告至其住處使用其所申
      辦使用之電腦網路等語（見同前偵緝字卷第47頁）；丙○○則於檢察官偵查中證稱：其與被告是朋友關係，被告常
      至其位於基隆市○○路227 巷21弄7 號5 樓住處，被告至
      其住處時會使用其電腦，故乙○○於97年6 月間在電腦網
      路上所見拍賣資料應係被告所刊登等語（見同前偵緝字卷
      第57頁），於本院審理時證稱：乙○○於97年6 月9 日所
      見電腦網路拍賣資料並非其刊登，被告亦未將系爭帳戶存
      摺及印鑑交予其使用，且乙○○存至系爭帳戶之錢亦非其
      所提領，本件案發後之98年7 月底，被告說因為查到刊登
      上開拍賣資料之IP位置登記在其住處，其脫不了關係，所
      以要其幫忙扛下罪名，承認在網路上騙人家東西，被告會
      給其最少20,000元之報酬，並教其說係向被告母親丁○○
      借用系爭帳戶，因丁○○有殘障手冊，丁○○會判無罪等
      語（見本院98年9 月29日審判筆錄第2-5 頁），據此足徵
      本件在電腦網路佯登拍賣訊息及提領被害人乙○○存入系
      爭帳戶現金之人均為被告無訛，其空言否認，不足採信。
  (三)綜上，本案事證明確，被告之犯行洵堪認定，應依法論科。
二、核被告所為，係犯刑法第339 條第1 項之詐欺取財罪。爰審
    酌被告正值壯年，不思以己力賺取財物，而妄以詐欺之方式
    快速獲取財物，所為甚為不該，且其詐騙金額雖非鉅，然衡
    酌其利用電腦網路犯罪，擾亂金融交易秩序，實為社會層出
    不窮詐財事件發生之根源，並使犯罪之追查趨於複雜，所生
    危害非輕，且於檢警戮力追查得充足之犯罪證據後，被告猶
    空言否認犯行，犯後態度不佳等一切情狀，量處如主文所示
    之刑，併諭知易科罰金之折算標準。
據上論斷，應依刑事訴訟法第299 條第1 項前段，刑法第339 條
第1 項、第41條第1 項前段，刑法施行法第1 條之1 ，判決如主
文。
中    華    民    國    98    年    10    月    13    日
                  刑事第一庭審判長法  官  王福康
                                  法  官  王美婷
                                  法  官  劉桂金
以上正本證明與原本無異。
如不服本判決應於收受送達後10日內向本院提出上訴書狀，並應
敘述具體理由；其未敘述上訴理由者，應於上訴期間屆滿後20日
內向本院補提理由書(均須按他造當事人之人數附繕本)「切勿逕
送上級法院」。
中    華    民    國    98    年    10    月    13    日
                                  書記官  劉如純
附錄本案論罪法條：
中華民國刑法第339條第1項
意圖為自己或第三人不法之所有，以詐術使人將本人或第三人之
物交付者，處5 年以下有期徒刑、拘役或科或併科1 千元以下罰
金。


司法院資訊處製作；財團法人民間司法改革基金會備份。
